【裁判字號】    97,交抗,876
【裁判日期】    970819
【裁判案由】    聲明異議
【裁判全文】
臺灣高等法院臺中分院刑事裁定         97年度交抗字第876號
抗   告   人
即原處分機關  交通部公路總局台中區監理所豐原監理站
代   表   人  甲○○
受  處 分 人  乙○○  58歲.
上列抗告人因受處分人聲明異議案件，不服臺灣台中地方法院中
華民國97年7月3日裁定（97年度交聲字第1055號）提起抗告，本
院裁定如下：
    主  文
抗告駁回。
    理  由
一、原處分意旨略以：異議人即受處分人乙○○（下稱受處分人
    ）駕駛NI-9921號自用小客車，於民國（下同）96年6月3日
    凌晨1時42分許，在臺中縣東勢鎮○○路與民安巷口處，因
    「酒後駕車，酒測值為0、55毫克」之違規事實，經臺中縣
    警察局東勢交通小隊警員以違反道路交通管理處罰條例第35
    條第1項第1款規定，製開中縣警交字第HC0000000號舉發違
    反道路交通管理事件通知單。嗣經原處分機關於97年3月24
    日，依道路交通管理處罰條例第35條第1項第1款規定，以豐
    監稽違字第裁63-HC0000000號裁決書，裁處受處分人吊扣職
    業大客車駕駛執照12個月，並施以道安講習（另行政罰鍰部
    分，因本案涉及公共危險罪，經本院以96年度豐交簡字第54
    4號判處拘役40日確定在案，原處分機關依一事不二罰原則
    ，免予裁處）云云。
二、原裁定意旨略以：(一)本件受處分人持有職業大客車駕駛執照
    ，而於前述時地駕駛上開自用小客車，經檢測後酒精濃度超
    過規定標準之違規事實，為受處分人所不爭執，並有臺中縣
    警察局中縣警交字第HC0000000號舉發違反道路交通管理事
    件通知單在卷可稽，本件違規事實堪以認定。(二)又本件受處
    分人上開違規行為係發生於96年6月3日，自應適用修正後之
    道路交通管理處罰條例第68條規定。且修正後道路交通管理
    處罰條例第68條之規定，既將「吊扣」等字刪除，是依上開
    說明，受處分人受吊扣駕駛執照處分時，自不得再吊扣其持
    有各級車類之駕駛執照，故原處分機關於作成吊扣駕駛執照
    處分時，應就行為人所應吊扣之駕駛執照種類予以限定，始
    符合依法行政原則。而受處分人為本件違規行為時，係駕駛
    自用小客車（普通小型車），此有上開舉發通知單附卷可憑
    ，揆諸前開說明，其依法所受之處分應為限制其駕駛普通小
    型車之權利，即應吊扣其小型車普通駕駛執照，自不能越級
    限制其駕駛職業大客車之權利。(三)另公路機關因汽車駕駛人
    取得高一級車類之駕駛資格者，應換發駕駛執照，並准其駕
    駛較低級車類之車輛，領有職業大客車駕駛執照者，得駕駛
    大貨車、代用大客車、大客貨兩用車、曳引車、小型車、輕
    型機器腳踏車。現行實務上基於一人一照原則僅逐級核給汽
    車駕駛執照一張，致持有職業大客車駕駛執照者，因駕駛普
    通小型車違規，而須吊扣小型車普通駕駛執照時，產生技術
    層面之困難，惟行政機關本應時時因應法令之變更，而精進
    其行政執行成效，斷不得因技術層面之困難，即置立法修正
    通過之條文不予遵守適用，甚或逾越比例原則，逕吊扣其持
    有各級車類之駕駛執照，侵害受處分人之工作權，是此執行
    技術層面之問題，尚難據為原處分並無不當之理由，而苛求
    受處分人容忍，附此敘明。綜上所述，本件原處分機關未審
    酌道路交通管理處罰條例第68條規定修正意旨，逕為吊扣「
    職業大客車駕駛執照」12個月之裁決，難認允當，本件聲明
    異議為有理由，應由本院將原處分關於吊扣「職業大客車駕
    駛執照」12個月部分之裁罰撤銷，並就該撤銷部分改諭知吊
    扣普通小型車駕駛執照1年之處分。至於原處分機關另裁處
    受處分人施以道安講習部分，未據受處分人聲明異議，自非
    屬本院應予審究之範圍，併予敘明云云。
三、抗告意旨略以：汽車駕駛人因違反道路交通管理處罰條例第
    35條規定受吊扣駕駛執照處分，如無當時駕駛車種之駕駛執
    照，吊扣其持有其他車種之駕駛執照，主要係考量其違規行
    為對道路交通秩序之維持及道路交通安全已生較大影響，基
    於一人一照之原則，故吊扣其持有之駕駛執照，以限制其繼
    續駕車行駛道路之權利，係屬駕駛行為之限制，非因其駕駛
    車類不同而有所差異。爰提起抗告請求撤銷原裁定，維持原
    處分云云。
四、按汽車駕駛人飲用酒類或其他類似物後，其吐氣所含酒精濃
    度超過每公升0、25毫克，不得駕車；駕駛汽車經測試檢定
    酒精濃度超過標準，處汽車駕駛人罰鍰1萬5千元以上6萬元
    以下，並當場移置保管該汽車及吊扣駕駛執照1年，道路交
    通安全規則第114條第2款、道路交通管理處罰條例第35條第
    1項第1款分別定有明文。該條文所稱之「駕駛執照」，依95
    年3月1日修正施行前之道路交通管理處罰條例第68條規定：
    「汽車駕駛人，因違反本條例及道路交通安全規則之規定，
    受吊扣或吊銷駕駛執照處分時，吊扣或吊銷其持有各級車類
    之駕駛執照。」係指違規人持有之各級車類駕駛執照均應予
    吊扣，然道路交通管理處罰條例第68條嗣於94年12月14日經
    修正公布並於95年3月1日施行，修正施行後之條文業已刪除
    「吊扣或」等字，即已將「受吊扣駕駛執照之處分係吊扣其
    持有之各級車類駕駛執照」部分之規定廢除，依現行條文之
    解釋，即係受吊銷駕照處分者，仍維持吊銷其持有之各級車
    類駕駛執照，至於受吊扣駕照處分者，則僅吊扣其違法或違
    規當時所駕駛車輛之駕駛執照，不再吊扣其持有之各級車類
    駕駛執照。且道路交通管理處罰條例第35條第1項第1款前段
    既將當場移置保管該汽車及吊扣其駕駛執照併列，而不稱「
    吊扣其各級車類之駕駛執照」，解釋上當係指同一等級之汽
    車駕駛執照而言，不得任意擴張解釋。又該修正條文之立法
    說明略以：「原條文將違法或違規駕駛人所持有各級車類之
    駕駛執照一併吊扣或吊銷，失之過酷，影響人民工作及生活
    甚鉅，爰修正之」等語，其立法意旨在於最高級車類之駕駛
    執照係受處分人賴以維生之工具，而受處分人駕駛較低級車
    類之車輛違規受罰，卻一併吊扣其最高級車類駕駛執照，對
    受處分人之工作權及生存權造成極大之損害，有違比例原則
    ，故予修法。經查，本件受處分人乙○○於96年6月3日凌晨
    1時42分許，駕駛車牌號碼NI-9921號自小客車，行經台中縣
    東勢鎮○○路與民安巷口處，經台中縣警察局東勢交通小隊
    值勤員警檢測其吐氣所含酒精濃度每公升達0.55毫克，有台
    中縣警察局舉發違反道路交通管理事件通知單1份附卷可稽
    ，且為受處分人所不否認，是受處分人酒後駕駛自小客車之
    違規事實，固屬明確。惟受處分人所領有者係職業大客車駕
    駛執照，而依上開說明，受吊扣駕駛執照處分時，應僅能吊
    扣其違規時之小型車普通駕駛執照，並不得再吊扣受處分人
    所持有各級車類之駕駛執照，原處分未察，竟仍吊扣受處分
    人所持有之職業大客車駕駛執照，即非適法。至於受處分人
    僅領有最高級之普通聯結車駕駛執照，致無較低級車類之自
    用小客車駕駛執照可供吊扣，此係源於道路交通安全規則關
    於對於汽車駕駛執照之管理，採取一照原則，因而實務上僅
    逐級核給汽車駕駛執照1張，致持有職業大客車駕駛執照者
    ，倘因駕駛普通小型車違規，而須吊扣小型車普通駕駛執照
    時，無小型車普通駕駛執照可供吊扣。此等因法令所產生執
    行技術層面之困難，本應由行政機關因應法令之變更，而精
    進其行政執行成效，要不得因無駕駛執照可供吊扣執行之困
    難，為求行政上之便利，反棄法令於不顧，逕吊扣其持有各
    級車類之駕駛執照。是此技術層面之問題，要難據為原處分
    合法之理由。綜上，受處分人駕駛自用小客車，經測定酒精
    濃度超過規定標準，應僅能裁處吊扣其違規時之小型車普通
    駕駛執照，不得再吊扣受處分人所持有各級車類之駕駛執照
    。原審調查後，認受處分人之聲明異議有理由，就原處分關
    於吊扣受處分人之職業大客車駕駛執照12個月部分予以撤銷
    ，改另諭知吊扣受處分人之普通小型車駕駛執照1年，於法
    尚無不合。原處分機關抗告意旨未審酌新修正法律之旨趣，
    逕依道路交通管理處罰條例第35條第1項第1款之規定，認應
    限制受處分人之汽車駕駛用路權，請求撤銷原裁定，維持原
    處分云云，並無理由，應予駁回。
五、據上論結，應依道路交通案件處理辦法第26條、刑事訴訟法
    第412條，裁定如主文。
中    華    民    國    97    年    8     月    19    日
            刑事第八庭  審判長法  官  羅  得  村
                              法  官  吳  進  發
                              法  官  劉  榮  服
上列正本證明與原本無異。
不得再抗告。
                              書記官  周  巧  屏
中    華    民    國    97    年    8     月    20    日


司法院資訊處製作；財團法人民間司法改革基金會備份。
